臺灣桃園地方法院民事裁定
111年度監宣字第222號
聲  請  人  陳美鳳  
相  對  人  陳昌龍  

關  係  人  陳楊桂春
上列聲請人聲請監護宣告事件，本院裁定如下：
    主  文
宣告陳昌龍（男、民國00年0月00日生、身分證統一編號：Z0000
00000號）為受監護宣告人。
選定陳美鳳（女、民國00年0月00日生、身分證統一編號：Z0000
00000號）為受監護宣告人陳昌龍之監護人。
指定陳楊桂春（女、民國00年0月0日生、身分證統一編號：Z000
000000號）為會同開具財產清冊之人。
聲請費用由受監護宣告人負擔。
    理  由
一、本件聲請意旨略以：聲請人陳美鳳為相對人之長女。相對人
    因腦中風，致不能為意思表示或受意思表示，或不能辨識其
    意思表示之效果。為協助相對人辦理拋棄繼承事宜，故提出
    本案之聲請。為此依民法第14條第1項、家事事件法第164條
    第1項規定，聲請本院准予對相對人為監護宣告，並依民法
    第1111條規定指定聲請人為相對人之監護人暨指定關係人陳
    楊桂春為會同開具財產清冊之人等語，並提出身心障礙證明
    、聲請人身分證、相對人戶籍謄本、親屬系統表、同意書等
    件為證。
二、按「對於因精神障礙或其他心智缺陷，致不能為意思表示或
    受意思表示，或不能辨識其意思表示之效果者，法院得因本
    人、配偶、四親等內之親屬、最近一年有同居事實之其他親
    屬、檢察官、主管機關或社會福利機構之聲請，為監護之宣
    告。」民法第14條第1項定有明文。本件經本院囑託鑑定機
    關即周孫元診所就相對人精神狀態進行鑑定，經鑑定醫院提
    出精神鑑定報告書，其鑑定結果：陳員符合中風後失智症（
    ICD-10-CM編碼F03.90）之診斷。因此心智缺陷，致其為意
    思表示、受意思表示及辨識意思表示效果之能力，均已達不
    能之程度等語，有該院檢附之精神鑑定報告書在卷足按。本
    院審酌相對人因精神障礙已致不能為意思表示或受意思表示
    ，聲請人聲請對於相對人為監護之宣告，核無不合，應予准
    許。
三、次按「法院為監護之宣告時，應依職權就配偶、四親等內之
    親屬、最近一年有同居事實之其他親屬、主管機關、社會福
    利機構或其他適當之人選定一人或數人為監護人，並同時指
    定會同開具財產清冊之人。」「法院為前項選定及指定前，
    得命主管機關或社會福利機構進行訪視，提出調查報告及建
    議。監護之聲請人或利害關係人亦得提出相關資料或證據，
    供法院斟酌。」「法院選定監護人時，應依受監護宣告之人
    之最佳利益，優先考量受監護宣告之人之意見，審酌一切情
    狀，並注意下列事項：㈠受監護宣告之人之身心狀態與生活
    及財產狀況。㈡受監護宣告之人與其配偶、子女或其他共同
    生活之人間之情感狀況。㈢監護人之職業、經歷、意見及其
    與受監護宣告之人之利害關係。法人為監護人時，其事業之
    種類與內容，法人及其代表人與受監護宣告之人之利害關係
    。」民法第1111條第1項、第2項、第1111條之1分別定有明
    文。
四、本院經囑請桃園市社會工作師公會對兩造及關係人進行訪視
    ，訪視評估結果略以：
    ㈠需求評估：
　　　相對人為腦中風患者，領有多重障礙極重度身心障礙證明
      。訪視當天，相對人臥床、雙眼閉著，裝有鼻胃管，使用
      尿布與看護墊，訪員叫喚相對人姓名及拍相對人右側肩膀
      ，相對人皆無口語表達或肢體表現，亦無自理日常生活起
      居及對外處理個人事務之能力，而有他人協助照顧及處理
      個人事務之需。聲請人表示，為協助相對人辦理拋棄繼承
      事宜，而提出本案之聲請。
    ㈡建議：
　　　本案之聲請人為相對人長女，關係人為相對人配偶。相對
      人目前於桃園市私立吉安老人長期照顧中心接受機構式照
      護，平時由機構工作人員照顧相對人的日常生活起居、安
      排就醫及服藥，聲請人主責處理相對人事務及負責保管相
      對人的身分證與身心障礙證明，關係人則願意協助聲請人
      處理相對人事務，另外由相對人長媳負責保管相對人的存
      摺及印章，而相對人安置照顧費之自負額則由聲請人、相
      對人長媳及相對人次子之長子共同支付之。經訪視，聲請
      人具擔任本案監護人意願，關係人具擔任本案會同開具財
      產清冊之人意願。綜合評估，相對人的受照顧狀況、聲請
      人及關係人的陳述，除關係人確診患有輕度失智症外，則
      未見其他明顯不適任之消極原因，惟建請鈞院以相對人最
      佳利益為考量，並參酌相關事證後予以綜合裁量之等語，
      此有桃園市社會工作師公會函附桃園市政府社會局社會工
      作科監護（輔助）宣告調查訪視報告在卷可參。
五、綜合上情，本院審酌聲請人為相對人長女，有穩定居住所及
    時間，可主責處理相對人事務、負責保管相對人的身分證與
    身心障礙證明及與相對人長媳及相對人次子之長子共同支付
    相對人所有開銷費用，聲請人無明顯不適任之情形，且具有
    擔任監護人之意願，可提供相對人良好之生活照顧與保護，
    力能擔負相對人監護人之職務無疑。另關係人為相對人的配
    偶，有穩定居住所、存款及時間，願意協助聲請人處理相對
    人事務，亦有擔任會同開具財產清冊之人意願，故由關係人
    擔任會同開具財產清冊之人，應能致力維護相對人之權益甚
    明，自無不當。本院爰依前揭法律規定，選定聲請人為相對
    人之監護人，併指定關係人為會同開具財產清冊之人。又依
    民法第1113條準用同法第1099條、第1099條之1之規定，於
    監護開始時，監護人對於受監護宣告人之財產，應會同關係
    人於2個月內開具財產清冊，並陳報法院，於開具完成並陳
    報法院前，監護人對於受監護宣告人之財產，僅得為管理上
    必要之行為，附此敘明。
六、爰依家事事件法第164條第2項，裁定如主文。
中　　華　　民　　國 　111  　年　　5　 　月　  31    日
                  家事法庭    法  官　林文慧
以上正本係照原本作成。
如對本裁定抗告須於裁定送達後10日內向本院提出抗告狀。
中　　華　　民　　國　　111 　年　　6 　　月　　1 　　日
                              書記官  蘇珮瑄